【裁判字號】    99,上易,596
【裁判日期】    991221
【裁判案由】    返還所有物等
【裁判全文】
臺灣高等法院民事判決                 99年度上易字第596號
上  訴  人  黃麗香
訴訟代理人  莊志遠律師
被  上訴人  劉群芳
訴訟代理人  湯明亮律師
複  代理人  周明榮律師
上列當事人間返還所有物等事件，上訴人對於民國99年4月30日
臺灣板橋地方法院第一審判決（98年度訴字第2316號）提起上訴
，本院於99年12月7日言詞辯論終結，判決如下：
    主  文
原判決關於駁回上訴人下列第二項、第三項之訴部分，及其假執
行之聲請，暨訴訟費用（除確定部分外）之裁判均廢棄。
被上訴人應將坐落臺北縣樹林市○○段四四六地號土地上，同段
二０八三建號即門牌臺北縣樹林市○○街一０三號等之地下一層
編號一四三號停車位返還上訴人。
被上訴人應自民國九十七年十二月二十九日起至返還上開停車位
之日止，按月給付上訴人新臺幣貳仟元。
其餘上訴駁回。
第一審（除確定部分外）、第二審訴訟費用由被上訴人負擔。
    事實及理由
壹、程序方面
一、按訴之變更或追加，非經他造同意，不得為之。但第255條
    第1項第2款至第6款情形，不在此限；又被告於訴之變更或
    追加無異議，而為本案之言詞辯論者，視為同意變更或追加
    ，且為第二審程序所準用，此觀諸民事訴訟法第446條第1項
    、第255條第2項、第463條等規定自明，且為最高法院29年
    上字第359號判例所肯認。而訴狀送達後，原告不得將原訴
    變更或追加他訴。但擴張或減縮應受判決事項之聲明，或因
    情事變更而以他項聲明代最初之聲明者，不在此限，此觀諸
    民事訴訟法第255條第1項第3款、第4款規定自明。
二、經查，上訴人之上訴聲明原為：(一)原判決廢棄。(二)被上訴人
    應返還坐落臺北縣樹林市○○○段312地號土地上，同段
    4763建號即門牌臺北縣樹林市○○街101巷9號等之地下一層
    編號143號停車位（下稱系爭停車位）予上訴人。(三)被上訴
    人應自民國97年12月29日起至返還系爭停車位之日止，按月
    給付上訴人新臺幣（下同）3000元，暨自起訴狀送達之翌日
    起至清償日止，按週年利率5％計算之利息。嗣於本院言詞
    辯論時，變更並減縮其上訴聲明為：(一)原判決廢棄。(二)被上
    訴人應返還坐落臺北縣樹林市○○段446地號土地（下稱系
    爭土地）上，同段2083建號（下稱2083建物）即門牌臺北縣
    樹林市○○街103號等之地下一層系爭停車位予上訴人。(三)
    被上訴人應自97年12月29日起至返還系爭停車位之日止，按
    月給付上訴人3000元（本院卷第167頁）。核分別係因系爭
    土地地號、系爭停車位之建號因重測變更，而更正其聲明；
    另減縮請求法定遲延利息部分之聲明。被上訴人對上開部分
    均無異議而為言詞辯論，揆諸上一之規定及說明意旨，應視
    為同意，合先指明。
貳、實體方面
一、上訴人起訴主張：伊於97年11月12日經由臺灣板橋地方法院
    民事執行處（下稱板橋地院）97年度執字第30917號強制執
    行事件（下稱系爭執行事件）之強制執行程序，聲請應買取
    得訴外人王建智所有坐落臺北縣樹林市○○○段312地號土
    地（該地號土地已重測變更為臺北縣樹林市○○段446地號
    土地，即系爭土地），及其上同段4763建號建物即門牌臺北
    縣樹林市○○街101巷9號2樓房屋（下稱系爭房屋），且包
    括系爭房屋共同使用部分即同段5008建號（因重測變更為20
    78建號，下通稱2078建物）應有部分1萬分之357，及同段50
    13建號（因重測變更為2083建號，下通稱為2083建物）應有
    部分1萬分之45（該2083建物應有部分，與上開2078建物應
    有部分合稱系爭共同使用部分；系爭房屋、系爭共同使用部
    分、系爭土地下合稱系爭房地），並經辦理所有權移轉登記
    完竣。茲因王建智於購買系爭房地時，即包括地下室停車位
    ，並基於揚名福星社區大樓（下稱系爭大樓）區分所有權人
    之分管契約（下稱系爭分管契約），對系爭停車位有使用權
    。嗣系爭房地遭系爭執行事件拍賣時，就附屬於系爭房屋之
    系爭共同使用部分，未單獨編列建號，系爭停車位亦未單獨
    標示底價拍賣。從而，系爭停車位顯併附於系爭共同使用部
    分之建物所有權應有部分，標示底價公告拍賣無疑。因此，
    伊自系爭執行事件應買取得系爭房地，其所有權範圍包含系
    爭共同使用部分，伊為系爭房地含系爭停車位之登記名義人
    ，依物權公示原則，無論外觀與法律，伊均為系爭停車位之
    所有人。詎被上訴人未有正當權源，亦無得對抗伊取得系爭
    停車位所有權之正當法律依據，竟無權占用系爭停車位，伊
    自得依系爭分管契約、所有物返還請求權，請求被上訴人返
    還系爭停車位，並請求相當於租金之不當得利或侵權行為之
    損害賠償，且聲明：(一)被上訴人應返還系爭停車位予伊。(二)
    被上訴人應自97年12月29日起至返還系爭停車位之日止，按
    月給付伊3000元，暨自起訴狀送達之翌日起至清償日止，按
    週年利率5％計算之利息。(三)願供擔保，請准宣告假執行。
二、被上訴人則以：系爭停車位係2083建物之一部分，伊夫呂志
    強為2083建物之共有人，呂志強於89年1月31日向有系爭停
    車位使用權之王建智購買系爭車位。因此，呂志強為系爭停
    車位之共有人，且對系爭停車位有使用權，伊占有系爭停車
    位，非屬無權占有。系爭大樓區分所有權人對系爭停車位未
    成立上訴人主張之系爭分管契約，且上訴人所提出之原證三
    ，並非分管契約書。是故，上訴人對系爭停車位並無使用權
    ，對伊無請求相當租金之不當得利或侵權行為之損害賠償請
    求權。從而，上訴人主張系爭停車位租金行情每月3000元，
    並訴請伊應自起訴狀繕本送達翌日起至返還系爭停車位之日
    止，按月給付上訴人不當得利或損害賠償云云，顯屬無據。
    況上訴人提出之原證六亦無法證明系爭停車位每月租金行情
    為3000元。另系爭執行事件之查封拍賣標的，未包含系爭停
    車位，上訴人顯未因應買而取得系爭停車位之使用權等語置
    辯，並聲明：(一)上訴人於原審之訴駁回。(二)如受不利之判決
    ，願供擔保請准免為假執行。
三、本件經原審判決上訴人之訴及假執行之聲請均駁回。上訴人
    不服原審判決提起上訴，聲明為：(一)原判決廢棄。(二)被上訴
    人應返還系爭停車位予上訴人。(三)被上訴人應自97年12月29
    日起至返還系爭停車位之日止，按月給付上訴人3000元。被
    上訴人則聲明：上訴駁回（關於上訴人請求「自97年12月29
    日起至清償日止，按週年利率5％計算之利息」部分，業因
    上訴人減縮其上訴聲明【如上壹之二所述】而確定，併此指
    明）。
四、兩造不爭執之事實（見本院卷第59頁背面，並依判決格式修
    正或刪減文句，或依爭點論述順序整理內容）
（一）上訴人經由系爭執行事件之強制執行程序，於97年10月20
      日以總價283萬元，聲請應買王建智所有之系爭房地，權
      利範圍全部，共用部分為2078建物、2083建物，權利範圍
      各1萬分之375、1萬分之45。經板橋地院於97年11月12日
      核發權利移轉證書，上訴人並於97年11月26日完成所有權
      移轉登記。
（二）系爭執行事件之強制執行程序進行時，經板橋地院於97年
      5月8日實施查封，依查封筆錄記載，查封之標的為：「臺
      北縣樹林市○○○段312地號土地，權利範圍1萬分之34，
      及其上建號4763號建物即門牌號碼臺北縣樹林市○○街10
      1巷9號2樓房屋，權利範圍全部，共用部分為同段5008及
      5013建號，權利範圍各1萬分之375及1萬分之45。」查封
      標的物之占有使用情形：「系爭不動產無人應門，據管理
      員稱房屋係債務人自住，無車位。」。
（三）系爭執行事件查封標的物之不動產估價報告書鑑定之不動
      產為：系爭土地權利範圍1萬分之34，評鑑總值為123萬10
      00元；系爭房屋評鑑總值為307萬2000元，鑑定總價為430
      萬3000元。
（四）系爭執行事件於98年2月11日進行點交時，點交之標的為
      系爭房屋，未點交系爭車位。
（五）上揭事實，並有系爭執行事件卷宗之查封筆錄、指封切結
      書、不動產估價報告書、土地鑑定表、建物鑑定表、板橋
      地院97年10月7日板院輔97執天字第30917號通知、板橋地
      院97年10月23日板院輔97執天字第30917號函、執行筆錄
      、不動產權利移轉證書可稽（分別見系爭執行事件卷第25
      頁至第27頁、第32頁至第58頁、第118頁至第120頁、第12
      4頁至第125頁、第135頁至第136頁、第176頁至第177頁）
      ，且有系爭房地登記謄本附卷可佐（見原審簡易庭98年度
      司板簡調字第169號卷【下稱板簡調卷】第8頁至第11頁）
      ，自堪信為真實。
五、經本院於99年9月2日與兩造整理並協議簡化之爭點為（見本
    院卷第59頁背面至第60頁，並依本院論述之先後與妥適，而
    調整其順序、內容）
（一）上訴人基於系爭分管契約，主張對系爭停車位有使用權，
      請求被上訴人返還系爭停車位，有無理由？
  １、系爭停車位之性質如何？
  ２、系爭停車位有無系爭分管契約？王建智就系爭停車位有無
      使用權？
  ３、上訴人應買取得系爭房地所有權，是否即取得系爭停車位
      之使用權？
  ４、王建智得否將系爭停車位之使用權出售予呂志強？是否因
      呂志強向王建智購買系爭停車位之使用權，被上訴人即取
      得系爭停車位之使用權？
（二）上訴人基於系爭房地之所有權，主張對系爭停車位有所有
      權，請求被上訴人返還系爭停車位，有無理由？
  １、系爭停車位之性質如何？
  ２、王建智就系爭停車位有無所有權？
  ３、上訴人應買取得系爭房地所有權，是否即取得系爭停車位
      之所有權？
（三）上訴人主張依不當得利之法律關係，請求被上訴人返還使
      用系爭停車位之不當得利，有無理由？
（四）上訴人主張依侵權行為之法律關係，請求被上訴人賠償使
      用系爭停車位之損害，有無理由？
六、茲就爭點分別論述如下
（一）上訴人基於系爭分管契約，主張對系爭停車位有約定專用
      權，請求被上訴人返還系爭停車位，為有理由。
  １、系爭停車位係屬共用部分性質，而非專有部分性質。
    第查，2083建物包括一樓電樓梯間7.71平方公尺、地下一
      層停車場4491.92平方公尺、地下二層防空避難室兼停車
      場4491.92平方公尺，合計8991.55平方公尺等情，有兩造
      不爭執形式真正（見本院卷第123頁背面）之臺北縣樹林
      地政事務所建物測量成果圖附卷可參（見本院卷第141頁
      ）。依此，系爭停車位即屬2083建物之特定部分，而屬系
      爭大樓之共用部分，堪以確定。
    復查，系爭停車位所在之系爭大樓興建完成後，係於88年
      1月13日辦理第一次登記，系爭大樓之地下室即2083建物
      ，係編列單獨建號之共用建物，由系爭大樓各區分所有權
      人按其應有部分，依比例保持共有，且其地下一層為停車
      場，地下二層同時供作防空避難室、停車空間使用，除有
      上開成果圖附卷可參外，並有兩造不爭執形式真正（見本
      院卷第123頁背面）之系爭房屋登記謄本、呂志強所有建
      物謄本、系爭大樓共同使用部分持分分配表存卷可稽（見
      板簡調卷第11頁、第13頁、第16頁至第22頁）。準此以觀
      ，依2083建物產權登記方式而言，系爭停車位係屬共用部
      分性質，而非專有部分性質，堪以認定。
  ２、王建智就系爭停車位，係以2083建物之應有部分，而取得
      約定專用權，而非單獨所有權。
    被上訴人辯以：系爭停車位屬共用部分性質，而非專有部
      分性質，王建智就系爭停車位僅係共有人，非有全部所有
      權；購買系爭大樓之全體區分所有權人未明示同意成立系
      爭分管契約，僅係默示同意起造人揚名建設股份有限公司
      （下稱揚名公司），將系爭大樓停車位使用權分配予部分
      區分所有權人，而成立系爭大樓停車位之分管契約，是系
      爭停車位有默示同意之系爭分管契約等語。
    經按，同一建物所屬各種共同使用部分，除法令另有規定
      外，應依各區分所有權人使用情形，分別合併，另編建號
      ，單獨登記為各相關區分所有權人共有。但部分區分所有
      權人不需使用該共同使用部分者，得予除外。90年9月14
      日修正前之土地登記規則第75條第1款（90年9月14日修正
      為81條第1款）定有明文。由是可知，公寓大廈之停車位
      與其他公共設施併同登記為一建號，由區分所有權人全體
      共有，惟購買車位者，取得共用部分較多之應有部分，且
      對該特定之車位享有專用權；未購買車位者，取得共用部
      分較少之應有部分，而不得使用停車位，符合上開規定，
      亦屬公寓大廈停車位常見之登記、使用方式。準此而論，
      公寓大廈區分所有建物之買賣，若由建商或起造人與各承
      購戶定明停車位之使用權及其範圍者，當可解釋為係共有
      物之分管契約，具有拘束各該分管契約當事人之效力。
    卷查，承上１所述，系爭停車位所在位置，係屬2083建物
      之特定部分，屬系爭大樓區分所有權之共用部分，而非專
      有部分。質言之，揚名公司於銷售系爭大樓時，將2083建
      物之特定空間，劃分為若干汽車停車位，系爭停車位即屬
      其中之一，實堪認定。
    復查，觀諸上訴人提出形式真正為被上訴人不爭執（見本
      院卷第123頁背面）之選購汽車停車位約定書影本（分別
      見本院卷第76頁、第140頁）；台灣土地銀行股份有限公
      司99年9月29日陳報狀所附之選購汽車停車位約定書影本
      （見本院卷第87頁至第88頁）所示，足徵上訴人主張：揚
      名公司於銷售系爭大樓時，將2083建物之特定位置規劃為
      停車位，分別與各承購客戶訂立買賣契約，分為自願無購
      置停車位與願選購汽車停車位二者等情，應屬可信。職是
      ，王建智於85年12月21日向揚名公司選購系爭汽車停車位
      ，位於地下一層，面積約7坪，可見王建智對系爭停車位
      乃基於系爭分管契約，而享有約定之專用權，洵堪認定。
    況且，被上訴人雖否認系爭大樓區分所有權人明示同意成
      立系爭分管契約，而辯稱：系爭大樓區分所有權人係默示
      同意揚名公司將系爭大樓停車位使用權分配予部分區分所
      有權人，而成立系爭大樓停車位之分管契約等情（見本院
      卷第145頁）。基此可知，被上訴人對於王建智向揚名公
      司購買系爭房地時，業依系爭分管契約，而取得系爭停車
      位之專用權，亦無異詞。
    從而，王建智就系爭停車位，係以2083建物之應有部分而
      取得約定專用權，而非單獨所有權，至屬明悉，堪予認定
      。
  ３、上訴人應買取得系爭房地所有權，原則上即取得系爭停車
      位之約定專用權。
    被上訴人辯稱：王建智係系爭大樓之區分所有權人，並為
      系爭大樓共用部分之共有人，依全體區分所有權人之默示
      同意，對系爭停車位取得使用權；上訴人應買取得系爭房
      地所有權後，僅取得系爭停車位之共有權，而未取得系爭
      停車位之全部所有權云云。
    然查，上訴人經由系爭執行事件之強制執行程序，於97年
      10月20日以總價283萬元，聲請應買王建智所有之系爭房
      地，權利範圍全部，共用部分為2078建物、2083建物，權
      利範圍各1萬分之375、1萬分之45。經板橋地院於97年11
      月12日核發權利移轉證書，上訴人並於97年11月26日完成
      所有權移轉登記等節，為兩造所不爭執（見上四之（一）
      所述），並有板橋地院97年10月7日板院輔97執天字第309
      17號通知、板橋地院97年10月23日板院輔97執天字第3091
      7號函、不動產權利移轉證書、土地及建物登記謄本（以
      上均影本）可稽（分別見系爭執行事件卷第118頁至第120
      頁、第135頁至第136頁、第145頁至第146頁），自堪信為
      實在。
    再查，承上２所示，王建智就系爭停車位，係以2083建物
      之應有部分，而取得約定專用權。而系爭執行事件於98年
      2月11日進行點交時，點交之標的為系爭房屋，未點交系
      爭車位等情，復為兩造所無異詞（見上四之（四）所載）
      。是以，上訴人既經系爭執行事件之應買，而取專系爭房
      地之所有權，則上訴人對於系爭停車位，原則上亦基於系
      爭分管契約而取得約定專用權。申言之，上訴人受讓取得
      王建智之系爭房地所有權，而系爭停車位之約定專用權，
      係源於系爭分管契約，即與系爭房地所有權關係密切，王
      建智既已喪失系爭房地所有權，自不得保留依系爭分管契
      約之系爭停車位約定專用權，而應由其繼受人即上訴人取
      得，始合法理。
    職是而論，系爭停車位之約定專用權，係源於系爭共同使
      用部分之2083建物應有部分，原則與系爭房地權利轉移相
      同。上訴人既取得系爭停車位相對應2083建物之應有部分
      ，並完成移轉登記，即受讓王建智與系爭大樓全體區分所
      有權人之系爭分管契約，原則上當取得系爭停車位之約定
      專用權，應堪認定。
  ４、王建智縱將系爭停車位之使用權出售予呂志強，但不得對
      抗上訴人。故呂志強雖向王建智購買系爭停車位之使用權
      ，被上訴人仍不能對上訴人主張系爭停車位之使用權。
    被上訴人辯稱：王建智於89年1月31 日以70萬元之代價，
      將系爭停車位使用權出售予呂志強後，迄今系爭停車位均
      由被上訴人使用；且系爭大樓汽車資料統計表（下稱系爭
      統計表）之系爭停車位使用權人，於89年1月起，亦經系
      爭大樓管委會同意由王建智變更為呂志強，系爭大樓全體
      區分所有權人亦無異議；由此足見，王建智將系爭停車位
      使用權出售予呂志強後，於系爭大樓住戶默示同意下，已
      發生變更系爭分管契約內容之效力云云。
    經查，審諸王建智與呂志強於89年1月30日簽訂之買賣合
      約書（影本見本院卷第142頁，下稱系爭合約書）載明：
      負責辦理過戶手續等語以察，顯見呂志強與王建智間之系
      爭合約書標的，除基於系爭分管契約而對系爭停車位之約
      定專用權外，尚包括取得系爭停車位相對應2083建物之應
      有部分。然王建智並未依系爭合約書將2083建物之應有部
      分移轉予呂志強，故呂志強未取得王建智基於系爭分管契
      約而對系爭停車位之約定專用權，當無疑問。蓋承上２之
      、所示，王建智向揚名公司購買系爭房地時，依系爭
      分管契約取得系爭停車位之專用權，係因王建智就2083
      建物之應有部分而來。惟王建智既未將2083建物之應有部
      分移轉予呂志強，呂志強自未因系爭分管契約而取得系爭
      停車位之專用權。
    至於，被上訴人提出之停車位汽車清潔費收繳名冊影本（
      附於原審卷第39頁至第43頁），僅能證明王建智將系爭停
      車位之使用權讓予呂志強或被上訴人使用，而不能證明系
      爭分管契約內容業已變更。
    另查，被上訴人抗辯：王建智將系爭停車位使用權售予呂
      志強後，系爭大樓區分所有權人默示同意變更系爭分管契
      約內容云云。然上訴人否認系爭大樓區分所有權人有默示
      同意變更系爭分管契約之事實（見本院卷第167頁背面）
      ，而被上訴人就此有利於己之事實，復未舉證以實其說，
      自難憑其空言，即予採信。
    準此，王建智縱基於系爭合約書而與呂志強間約定，系爭
      停車位之使用權由呂志強取得，然未將相對應之2083建物
      應有部分移轉予呂志強，則其等關於系爭停車位之使用權
      約定，僅有債權契約之相對效力，不得對抗取得系爭房地
      所有權之上訴人。易言之，呂志強不能以系爭合約書，對
      抗因系爭分管契約取得系爭停車位專用權之上訴人，要屬
      彰彰明甚。
    再按，應有部分之受讓人若不知悉有分管契約，亦無可得
      而知之情形，受讓人仍受讓與人所訂分管契約之拘束，有
      使善意第三人受不測損害之虞，與憲法保障人民財產權之
      意旨有違（大法官會議釋字第349號解釋意旨）。查系爭
      合約書不具公示性，上訴人既不知悉，亦無可得而知之情
      形。是故，被上訴人謂：依大法官會議釋字第349號解釋
      之反面解釋，伊得對抗上訴人云云，尚非可取。
    復查，原審係謂：依大法官會議釋字第349號解釋之反面
      解釋，受讓人須在不知悉有分管契約，或無可得而知分管
      契約之情形，始可主張自已係善意，不受前手及其他共有
      人分管契約之拘束。上訴人應自行查明系爭執行事件之拍
      賣標的是否含停車位，而依系爭執行事件查封筆錄記載：
      系爭不動產無人應門，據管理員稱房屋係債務人自住，無
      車位等情，是上訴人應向系爭大樓管委員查詢，即可得知
      系爭停車位之使用情形。又參酌被上訴人將車輛停放系爭
      停車位已有數年，故系爭停車位由被上訴人使用，屬可得
      而知之事。上訴人未為上揭查證行為，難認其係善意第三
      人。
    惟查，呂志強既未取得系爭房地之所有權，亦未取得系爭
      停車位相對應之2083建物應有部分，即未因系爭分管契約
      ，而取得系爭停車位之約定專用權，業已認定如上、
      所示。據此而論，原審對於系爭分管契約之認定，尚有未
      洽，則其援之為論述依據，已有不妥。
    況查，上訴人係於系爭執行事件聲請應買而取得系爭房地
      所有權，觀諸系爭執行事件之公告應買程序，並無應買人
      得閱覽查封筆錄之記載（見系爭執行事件卷第118頁至第
      126頁），此與系爭執行事件拍賣程序之拍賣公告載明閱
      覽查封筆錄日期及處所等節（見系爭執行事件卷第69頁、
      第85頁、第101頁），尚有不同。而系爭執行事件之公告
      應買標的附表，復未載及查封筆錄所謂「無車位」情形（
      見系爭執行事件卷第120頁、第122頁、第125頁）。職是
      ，上訴人對於查封筆錄之記載既無可閱覽查詢之機會，當
      不能認其非善意，至為明灼。
    且查，審諸證人即曾任系爭大樓管委會總幹事之林澄彩結
      稱：如原審卷第41頁、第43頁之統計表，上訴人有查閱，
      那是因為上訴人提出系爭房地之權狀；沒有權狀就不給他
      看；對於沒有權狀，而說要買系爭大樓法拍屋的人，不會
      給他看車位清冊，管委會不牽涉私人財產買賣的事情等語
      （見本院卷第112頁背面）以考，顯見上訴人縱於聲請應
      買系爭房地前，至系爭大樓查閱系爭停車位之使用情形，
      亦將遭拒絕。由是以觀，原審認定：被上訴人將車輛停放
      系爭停車位已數年，系爭停車位由被上訴人使用，屬可得
      而知之事等節，尚與事實不符，非可維持。
    綜此，王建智縱將系爭停車位之使用權出售予呂志強，但
      不得對抗上訴人，故呂志強雖向王建智購買系爭停車位之
      使用權，被上訴人仍不能對上訴人主張系爭停車位之使用
      權，洵堪認定。
（二）承上（一）３、４所述，上訴人應買取得系爭房地所有權
      ，即取得系爭停車位之約定專用權。王建智雖將系爭停車
      位之使用權出售予呂志強，但不得對抗上訴人，即被上訴
      人不能對上訴人主張系爭停車位之使用權。職是之故，上
      訴人基於系爭分管契約，主張對系爭停車位有約定專用權
      ，請求被上訴人返還系爭停車位，為有理由。至原列「上
      訴人基於系爭房地之所有權，主張對系爭停車位有所有權
      ，請求被上訴人返還系爭停車位，有無理由？」之爭點部
      分，因上訴人關於系爭停車位之返還，係請求擇一為有利
      判決（見本院卷第123頁背面），故無贅予論列之必要，
      附此指明。
（三）上訴人主張依不當得利之法律關係，請求被上訴人自97年
      12月29日起至返還系爭停車位之日止，按月給付2000元，
      為有理由。逾此部分，則屬無據。
  １、復按，無法律上之原因而受利益，致他人受損害者，應返
      還其利益。受領人於受領時，知無法律上之原因或其後知
      之者，應將受領時所得之利益，或知無法律上之原因時所
      現存之利益，附加利息，一併償還；如有損害，並應賠償
      。民法第179條前段、第182條第2項分別定有明文。而依
      不當得利之法則請求返還不當得利，以無法律上之原因而
      受利益，致他人受有損害為其要件，故得請求返還之範圍
      ，以對方所受之利益為度，無權占有他人土地，可能獲得
      相當於租金之利益為社會通常之觀念（最高法院61年臺上
      字第1695號判例）。
  ２、經查，上訴人應買系爭房地後，經板橋地院於97年11月12
      日核發權利移轉證書而取得所有權，並於97年11月26日完
      成系爭房地之所有權移轉登記等節，為兩造所無異詞（見
      上四之（一）所述），自堪認為實在。又上訴人應買取得
      系爭房地所有權，即取得系爭停車位之約定專用權；王建
      智縱將系爭停車位之使用權出售予呂志強，但不得對抗上
      訴人，故呂志強雖向王建智購買系爭停車位之使用權，被
      上訴人仍不能對上訴人主張系爭停車位之使用權等情，亦
      分別經認定如上（一）之３、４所述，亦屬無疑。
  ３、復查，上訴人於97年12月28日向被上訴人請求返還系爭停
      車位，有上訴人提出其形式真正為被上訴人所不爭執（見
      本院卷第123頁背面）之存證信函附卷可佐（見板簡調卷
      第24頁），故被上訴人至遲於97年12月28日知其為不當得
      利受領人。基此，揆諸上１之規定及說明意旨，上訴人自
      得請求被上訴人給付自97年12 月29日起至返還系爭停車
      位之日止，使用系爭停車位之相當於租金之不當得利，至
      為明悉。
  ４、末查，上訴人雖主張被上訴人占有系爭停車位所得之利益
      ，每月約3000元云云，惟未提出足資佐證之證據供參。本
      院審酌系爭房地位於臺北縣樹林市；系爭大樓之第一次登
      記時間；系爭停車位之清潔費及管理情形；卷附真正為兩
      造所無異詞（見本院卷第167頁背面）與系爭停車位相類
      之停車位租金資料（見本院卷第150頁至第165頁）等一切
      情況，認系爭停車位每月相當於租金之不當得利為2000元
      。準此，上訴人於此範圍之不當得利請求為有理由，逾此
      部分，則屬無據。
（四）上訴人關於不當得利之請求，為部分有理由，部分無理由
      ，業如上（三）所述。至原列「上訴人主張依侵權行為之
      法律關係，請求被上訴人賠償使用系爭停車位之損害，有
      無理由？」同為系爭停車位使用之損害，其範圍未較不當
      得利請求更大，而上訴人就此部分，亦係請求擇一為有利
      判決（見本院卷第123頁背面），故無再予論述之必要，
      併此說明。
七、綜上所述，上訴人請求被上訴人返還系爭停車位；另請求被
    上訴人自97年12月29日起至返還系爭停車位之日止，按月給
    付3000元，於(一)上訴人本於系爭分管契約，主張對系爭停車
    位有約定專用權，請求被上訴人返還系爭停車位；(二)另基於
    不當得利之法律關係，請求被上訴人自97年12月29日起至返
    還系爭停車位之日止，按月給付2000元等部分，為有理由。
    逾此所為請求（即請求上訴人自97年12月29日起至返還系爭
    停車位之日止，按月給付1000元部分），為無理由，應予駁
    回。原審就上開應准許部分，為上訴人敗訴之判決，並駁回
    此部分假執行之聲請，尚有未洽。上訴意旨求予廢棄改判，
    為有理由，爰由本院予以廢棄改判如主文第2項、第3項所示
    。至於上訴人之請求不應准許部分，原判決為上訴人敗訴之
    判決，理由雖有不同，但結論並無二致，仍應予維持。上訴
    意旨求予廢棄改判，為無理由，應駁回其上訴。又本件上訴
    人敗訴部分之比例甚微，且屬附帶請求之一部，故訴訟費用
    應全部由被上訴人負擔，併此指明。
八、本件事證已臻明確，至於未論述之爭點；兩造其餘之攻擊或
    防禦方法；未經援用之證據，經本院斟酌後，認為均不足以
    影響本判決之結果，自無一一詳予論駁之必要，併此敘明。
九、據上論結，本件上訴為一部有理由，一部無理由，依民事訴
    訟法第450條、第449條第2項、第79條，判決如主文。
中    華    民    國    99    年    12    月    21    日
                  民事第五庭
                        審判長法  官  李錦美
                              法  官  陳博享
                              法  官  鍾任賜
正本係照原本作成。
不得上訴。
中    華    民    國    99    年    12    月    21    日

                              書記官  吳金來

司法院資訊處製作；財團法人民間司法改革基金會備份。
